【裁判字號】    95,交上易,50
【裁判日期】    950928
【裁判案由】    過失致死
【裁判全文】
臺灣高等法院高雄分院刑事判決        95年度交上易字第50號
上  訴  人
即  被  告  甲○○
上列上訴人因過失致死案件，不服臺灣高雄地方法院95年度交易
字第17號中華民國95年3 月31日第一審判決（起訴案號：臺灣高
雄地方法院檢察署94年度偵字第28914 號），提起上訴，嗣本院
訊問被告後，因被告自白犯罪，經詢問檢察官、被告意見後，乃
裁定改行簡式審判程序，茲判決如下：
    主  文
上訴駁回。
    事實及理由
一、本案經本院審理結果，認第一審判決認事用法及量刑均無不
    當，應予維持，除(一)事實及理由部分：當時係「日間自然光
    」，原審誤載為「夜間有照明」，應予更正，(二)證據部分：
    另補充「本件送高雄市政府交通局車輛行車事故鑑定委員會
    鑑定結果，亦認被告閃避、變換車道不注意來往車輛為肇事
    原因，被害人李洪順勤無肇事原因，此有該會95年9 月4 日
    高市車鑑字第950002964 號函在卷可按（見本院卷第40、41
    頁），與本院之認定相同」外，餘均引用第一審判決書記載
    之事實、證據及理由（如附件）
二、上訴人即被告甲○○（下稱被告）上訴意旨略謂原審量刑過
    重等語。惟查(一)原審量刑時業已審酌被告未注意車前狀況致
    被害人李洪順勤死亡，其所為實屬非是，且事後復未積極與
    被害人家屬達成民事和解賠償，撫平其等喪失親人之傷痛，
    惟念及被告並無前科紀錄，素行尚稱良好，且犯後亦坦承犯
    行，並有賠償意願，僅因資力不佳，雙方就賠償金額未有共
    識，致尚未達成民事和解等一切情狀，而量處有期徒刑10月
    ，要屬妥適。(二)刑法於94年2 月2 日修正公布，並自95年7
    月1 日起開始施行，其中刑法第62條關於自首之規定亦有修
    正，依刑法第2 條第1 項規定比較新舊法結果，以修正前刑
    法第62條規定較有利於被告；又行為後法律有變更者，依修
    正前刑法第2 條第1 項之規定，以適用裁判時法為原則，如
    行為時法有利於行為人，則例外適用行為時法；依修正後刑
    法第2 條第1 項規定，以適用行為時法為原則，惟如裁判時
    法有利於行為人，則例外的適用裁判時法。以往實務見解，
    認原判決未及比較適用新舊法時，上訴後，雖比較結果以舊
    法有利於行為人，而原判決別無其他撤銷事由，仍應由本院
    以此為由撤銷改判。惟修正後之規定係以適用行為時法為原
    則，因此原判決雖未及比較適用上開規定，然上訴本院後，
    經比較新舊法，行為後之法律並非較有利於行為人，仍應適
    用行為時法，則原判決適用行為時法即無不當，自不構成撤
    銷之事由，附此敘明。(三)綜上所述，被告執上開情辭提起上
    訴，並無理由，應予駁回。
三、據上論斷，應依刑事訴訟法第368 條、第373 條、第273 條
    之1 第1 項，判決如主文。
本案經檢察官林應華到庭執行職務。
中    華    民    國    95    年    9     月    28    日
                  刑事第八庭    審判長法  官  李炫德
                                      法  官  簡志瑩
                                      法  官  李淑惠
以上正本證明與原本無異。
本判決不得上訴。
中    華    民    國    95    年    9     月    28    日
                                      書記官  盧雅婷
附錄本件判決論罪科刑法條：
中華民國刑法第276條第1項
因過失致人於死者，處2 年以下有期徒刑、拘役或2 千元以下罰
金。
附件：
臺灣高雄地方法院刑事判決              95年度交易字第17號
公  訴  人  臺灣高雄地方法院檢察署檢察官
被      告  甲○○  男  33歲（民國○○年○月○日生）
                    身分證統一編號：Ｚ000000000號
                    住金門縣金城鎮珠沙里東沙17號
                    居高雄市○○區○○路113巷31號
上列被告因過失致死案件，經檢察官提起公訴（94年度偵字第28
914 號），本院判決如下：
    主  文
甲○○因過失致人於死，處有期徒刑拾月。
    事  實
一、甲○○考領有普通小客車駕駛執照，其於民國94年11月16日
    17時15分許，駕駛車牌號碼3N-4 985號自用小客車，沿高雄
    市○○路南往北方向行駛，途經該路與美術東一路口時，本
    應注意車前狀況及兩車併行之間隔，並隨時採取必要安全措
    施，以防止危險之發生，而依當時天氣佳、夜間有照明、路
    面乾燥、無障礙物，視距良好等情事，並無不能注意之情事
    ，因其未即時發現車前有不明物體，迄於趨近時始驟然發現
    ，然竟未採取煞停之安全措施，率而偏右行駛，致其右側車
    身撞擊同向慢車道上由李洪順勤駕駛車牌號碼L77-396 號重
    機車左側車身，致李洪順勤人車倒地，受有頭部外傷、並顱
    骨骨折、顱內出血、嚴重腦水腫，延至94年11月24日9 時40
    分傷重不治死亡。甲○○肇事後，於其犯罪未發覺前，主動
    向據報前往處理之員警陳榮基坦承肇事而接受裁判。
二、案經高雄市政府警察局鼓山分局移送臺灣高雄地方法院檢察
    署檢察官偵查起訴。
    理  由
一、按除被告所犯為死刑、無期徒刑、最輕本刑為3 年以上有期
    徒刑之罪或高等法院管轄第一審案件者外，於法院行準備程
    序進行中，被告先就被訴事實為有罪之陳述時，審判長得告
    知被告簡式審判程序之旨，並聽取當事人、代理人、辯護人
    及輔佐人之意見後，裁定進行簡式審判程序；且受命法官行
    準備程序，與法院或審判長有同一之權限；又簡式審判程序
    之證據調查，不受刑事訴訟法第159 條第1 項、第161 條之
    2 、第161 條之3 、第163 條之1 及第164 條至第170 條規
    定之限制，刑事訴訟法第273 條之1 第1 項、第279 條第2
    項前段、第273 條之2 分別定有明文。被告甲○○所為係犯
    死刑、無期徒刑、最輕本刑為3 年以上有期徒刑以外之罪，
    其於準備程序中就被訴事實為有罪之陳述，經法官告知簡式
    審判程序之旨，並聽取公訴人、被告之意見後，認為適宜由
    受命法官獨任進行簡式審判程序，依刑事訴訟法第273 條之
    1 第1 項規定，合議庭裁定由受命法官獨任進行審判程序，
    合先敘明。
二、訊據被告對其於前揭時間，因駕車有如上之過失，致不慎撞
    擊被害人李洪順勤致死之事實均坦承不諱，復有臺灣高雄地
    方法院檢察署相驗屍體證明書、臺灣高雄地方法院檢察署驗
    斷書、道路交通事故現場圖、道路交通事故調查報告表（一
    ）、（二）及車禍現場照片15幀附卷可稽，足認被告自白核
    與事實相符，堪予採為論罪之證據。
三、按「汽車行駛時，駕駛人應注意車前狀況，並隨時採取必要
    之安全措施」，道路交通安全規則第94條第3 項分別定有明
    文。被告駕車行駛依法本應負有前開注意義務，況本件車禍
    發生當時天候晴、夜間有照明、道路無障礙物等情，有道路
    交通事故調查報告表（一）、（二）各1 紙存卷可參，被告
    另有適當之駕駛執照，對上開規定應知悉，故依其智識、能
    力又無不能注意之情事，竟未注意車前狀況，致撞及被害人
    而肇致本件事故，其有過失甚明。又被害人確因本件車禍，
    致受有頭部外傷、並顱骨骨折、顱內出血、嚴重腦水腫，延
    至94年11月24日9 時40分傷重不治死亡等情，已如前述，被
    害人死亡結果之發生，與被告之駕車過失行為間，顯有相當
    因果關係。是以，本件事證已臻明確，被告之犯行應堪認定
    。
四、核被告所為，係犯刑法第276 條第1 項之過失致人於死罪。
    被告於肇事後偵查機關未發覺前，主動向前往處理之警員陳
    榮基坦承肇事一情，有本院辦理刑案電話查詢登記表1 份在
    卷可稽（本院卷第11頁），被告對於未發覺之罪自首而接受
    裁判，應依刑法第62條前段規定，減輕其刑。爰審酌被告未
    注意車前狀況致被害人死亡，其所為實屬非是，且事後復未
    積極與被害人家屬達成民事和解賠償，撫平其等喪失親人之
    傷痛，惟念及被告並無前科紀錄，有臺灣高等法院被告前案
    紀錄表1 份可按，素行尚稱良好，且犯後亦坦承犯行，並有
    賠償意願，僅因資力不佳，雙方就賠償金額未有共識，致尚
    未達成民事和解等一切情狀，量處如主文所示之刑，以資懲
    儆。
據上論斷，應依刑事訴訟法第273 條之1 第1 項、第284 條之1
、第299 條第1 項前段，刑法第276 條第1 項、第62條前段，罰
金罰鍰提高標準條例第1 條前段，判決如主文。
本案經檢察官郭麗娟到庭執行職務。
中    華    民    國    95    年    3     月    31    日
                  交通法庭    法  官  張茹棻
以上正本證明與原本無異。
如不服本判決，應於判決送達後10日內，向本院提出上訴狀。
中    華    民    國    95    年    4     月    4     日
                              書記官  陳惠玲
附錄法條
刑法第276條
(過失致死罪)
因過失致人於死者，處2 年以下有期徒刑、拘役或2000元以下罰
金。
從事業務之人，因業務上之過失犯前項之罪者，處5 年以下有期
徒刑或拘役，得併科3000元以下罰金。


司法院資訊處製作；財團法人民間司法改革基金會備份。
